臺灣臺北地方法院刑事判決　　　　　　 96年度交易字第113號
公　訴　人　臺灣臺北地方法院檢察署檢察官
被　　　告　乙○○
上列被告因過失傷害案件，經檢察官提起公訴（96年度調偵字第
12號），本院判決如下：
    主  文
乙○○因過失傷害人，處有期徒刑肆月，如易科罰金，以新臺幣
壹仟元折算壹日。減為有期徒刑貳月，如易科罰金，以新臺幣壹
仟元折算壹日。
    事  實
一、乙○○於民國95年7月19日18時許，騎乘車牌號碼BC3-610號
    重型機車，沿臺北市○○街由西往東方向之南側車道行駛，
    ，行經臺北市○○區○○街5號設有閃光黃燈、行人穿越道
    之丁字路口前，其本應注意汽車行近未設行車管誌號誌之行
    人穿越道，或設有閃光黃燈之交岔路口，均應減速慢行。而
    於當時天氣晴，尚有日間自然光線，路面乾燥，無缺陷，視
    距良好，客觀上並無不能注意之情事。適丙○○及其友人甲○○各跨坐於腳踏車上，在該路段之行人穿越道南邊路旁等
    候適當時機穿越馬路，丙○○見乙○○猶騎乘機車在50餘公
    尺遠處，判斷應可順利通過，即騎乘腳踏車穿越馬路。乙○○雖亦已發現丙○○及甲○○二人，竟未減速慢行，並作隨
    時停車之準備，反而在丙○○已開始穿越馬路時仍以60至70
    公里之時速超速行駛，並試圖以偏北行駛之方式閃避丙○○
    ，但仍因閃避不及，在上開路段的北側車道近分道線處撞及
    丙○○之腳踏車前輪，丙○○當場人車倒地，因而受有頭部
    外傷併右側硬腦膜上出血之傷害，經緊急送往財團法人基督
    復臨安息日會臺安醫院接受開顱血塊清除術，並至加護病房
    住院治療數日後，始脫離險境。乙○○於肇事後，於未被有
    偵查犯罪職權之機關或公務員發覺前，留在現場向據報到場
    處理之臺北市政府警察局交通大隊中山分隊警員陳培政坦承
    為肇事者而自首接受裁判。
二、案經丙○○之法定代理人丁○○告訴、乙○○自首由臺北市
    政府警察局中山分局報告臺灣臺北地方法院檢察署檢察官偵
    查起訴。
    理  由
一、訊據被告呂欣固坦承於上述時間，騎乘上開重型機車，沿臺
    北市○○街由西往東方向之南側車道行駛，行經臺北市○○
    區○○街5號前，在北側車道近分道線處撞及由南往北穿越
    馬路之被害人丙○○所騎乘腳踏車前輪，致被害人丙○○倒
    地受傷，因而受有頭部外傷併右側硬腦膜上出血之傷害等情
    不諱，惟矢口否認有何過失傷害之犯行，並辯稱: 伊看到被
    害人丙○○的時候，伊有按喇叭警告，看被害人沒有動作，
    所以就繼續騎車通過，沒料到被害人突然衝出，因此在白線
    上偏右（應指北邊）一點，撞到被害人丙○○云云。惟查:
  (一)本件被告於上開時間，騎乘上開重型機車，行經上開肇事地
    點，撞上由南往北之被害人丙○○所騎乘之腳踏車前輪而發
    生車禍，以及被害人因而受有上述傷害等情，業據被告坦承
    不諱，核與證人丙○○、甲○○於本院審理時證述之情節相
    符，並有財團法人基督教臨安息日會臺安醫院於95年7 月26
    日所出具之診斷證明書、道路交通事故調查報告表、現場圖
    、現場照片在卷可稽（參偵卷第11、19、24-25、28-35頁）
    。
  (二)肇事路段係屬丁字路口。其中濱江街係屬西往東之單向雙車
    道。肇事地點濱江街5 號前，南、北向設有行人穿越道，濱
    江街則設有閃光黃燈號誌，林安泰古厝旁之巷道北往南方向
    設有閃光紅燈號誌，南往北方向則未設有任何號誌，屬於未
    設有紅綠燈之行車管誌號誌之行人穿越道之丁字路口一節，
    為被告所不爭執，並有現場照片在卷可稽（參偵第31頁）。
    按汽車行近未設行車管制號誌之行人穿越道前，應減速慢行
    。道路交通安全規則第103條第1項定有明文。又按閃光黃燈
    表示「警告」，車輛應減速接近，注意安全，小心通過，道
    路交通標誌標線號誌設置規則第211條第1項第1款亦有明定
    。本件肇事路段，為設有行人穿越道之丁字路口，且被告之
    行向設有閃光黃燈，則依上開規定，被告行至該處應減速慢
    行。但查: 被告於肇事後第一次製作談話筆錄時，自承:車
    行速度約60至70公尺（參偵卷第21頁）。參之證人即被害人
    丙○○於本院審理時結證稱:95 年7月19日急診下午，在新
    生公園與河濱公園腳踏車步道的路口。我先看我的西方，當
    時有兩輛機車，距離我大約有40公尺以上。前方那一台車的
    車速不快，當時覺得兩輛車的速度差不多。我騎腳踏車由南
    往北要穿越馬路，速度很慢，大約跟快跑的跑步速度差不多
    。約5、6秒後，後面那一輛即被告所騎乘之機車騎到前面來
    ，大約中間分道線附近，撞到我腳踏車的前輪等語（參本院
    96年4月24日審判筆錄）。是依被告所自述之行車速度，及
    證人丙○○之上開證述，被告在見到被害人站在路旁伺機穿
    越馬路時，非但未減速，反而超速行駛，並駛越行駛在其前
    方之他車，足認其當時確有未依上開規定減速慢行之情事。
  (三)有關撞擊地點，被告辯稱: 應是在分道白線偏右（即北邊）
    一點點云云。另證人丙○○亦證稱: 是在大約中間分道線附
    近撞到等語（參本院同上筆錄）。惟另證人甲○○於偵查中
    具結作證稱: 當時從新生公園往林安泰古厝旁的巷道，當時
    天色還沒暗，丙○○騎著腳踏車已過馬路四分之三處，快接
    近林安泰古厝，被被告騎著機車撞到等語（參偵卷第45- 46
    頁，證人甲○○於96年4月24日本院審理時固亦到庭作證，
    但證人甲○○對於車禍當時之狀況，多數均答稱不記得，而
    證人甲○○於95年11月22日偵查庭曾到場具結作證，其當時
    作證之時間距離車禍發生之時間較接近，且客觀上亦無顯有
    不可信之情況，依刑事訴訟法第159條第2項得為證據，附此
    敘明。）在案。三人所述非完全一致。惟經查，依卷附之現
    場圖顯示，肇事路段為二線車道，南側車道之路幅為6.3 公
    尺，北側車道之路幅為6.7公尺。肇事後遺留現場之刮地痕
    ，係始自北側車道之中間稍偏北處，該刮地痕之起始位置距
    離北側路緣之垂直距離為2.9公尺，並往北側路緣延伸而去
    ，刮地痕長達8.9公尺（參偵卷第19頁）。而被告於警詢時
    自承當時騎車之車速約為60至70公里之間，已如前述。如以
    被告較有利之時速60公里計算，被告每秒鐘可以騎乘16.67
    公尺左右（60000公尺÷3600秒＝16.67公尺）之距離。而依
    被害人丙○○於本院審理時之證詞: 是在起步後約5-6秒遭
    撞及等語（參本院同上日筆錄）。證人丙○○無法詳述其當
    時之速度。惟參之證人甲○○及被害人丙○○均證稱: 被害
    人有先在路口停車等候等語。被害人丙○○係先在路口停車
    後起步。足見其當時之車行速度自不可能非常快速。如以其
    在警詢時所陳述之時速5公里計算（參偵字第10頁），其每
    秒可行駛之距離約為1.39公尺（5000公尺÷3600秒=1.3 88
    公尺）。而查，自肇事地點南側路緣起算至中間分道線及刮
    地痕起始地點，分別為6.3（南側路幅）及10.1公尺左右（
    6.3+6.7 -2.9=10.1公尺）。如依被告所指之撞擊地點（中
    間偏北側）計算，則被害人丙○○應該是在其自路緣起步後
    約4.5秒（6.3公尺÷1.39公尺/秒= 4.5秒）後遭被告撞及。
    依此計算，被告當時距離肇事地點約為75公尺左右（4.5秒
    ×16.67公尺=75公尺）。換言之，在被害人丙○○騎乘腳踏
    進入濱江街主線車道時，被告猶在75公尺外。縱依被告之所
    供，大約在發現被害人，並對其按喇叭後3-4秒後撞到被告
    ，姑不論被告是否有鳴按喇叭，至由此一辯解，足認被告在
    此之前已見到被害人，如取其中間值3.5秒計，在被害人丙○○進入路口時，被告亦仍遠在58公尺外（3.5秒×16.67公
    尺=58.34公尺）。是縱二車發生撞擊之地點係在分道線偏北
    側處，被害人進入路口時，被告距離肇事地點仍有50餘公尺
    ，此一距離，已足供被告反應，並作適當之避險措施。因此
    ，被告當時若能確實依上開規定減速慢行，則當應可避免
    本件事故之發生。但其竟非但未減速慢行，反而以時速60至
    70 公里之速度超速行駛，其有違反上開規定至明。
  (四)按汽車行近未設行車管制號誌之行人穿越道前，應減速慢行
    。以及行經設有閃光黃燈號誌之路口，車輛應減速接近，注
    意安全，小心通過，已如前述。而肇事當時天晴，仍有日間
    自然光線，路面乾燥，無缺陷，視距良好，有上開事故調查
    報告表可稽，並為被告所不爭執，是客觀上並無不能注意之
    情事，被告復為領有適當之駕駛執照之駕駛人，對於上開規
    定應當知之，詎被告竟疏未注意，在進入肇事之設有行人穿
    越道之丁字路口前，已發覺被害人丙○○站在路旁正伺機穿
    越馬路，自應減速慢行，注意其動態，竟仍以60至70公里時
    速超速行駛，以致閃避不及撞上被害人丙○○，致被害人丙○○受有上開傷害，其就本件車禍事故之發生，自有過失甚
    明。本院依被告之請求委託臺北市車輛行車事故鑑定委員會
    就
    本件車禍事故之原因鑑定，經該委員會鑑定結果，亦同認被
    告有行經路口未減速慢行之過失，此亦有96年7月5日北鑑審
    字第09630202600號函暨鑑定意見書可參（附於本院卷）。
    又被告之上開過失因而造成被害人丙○○受有上傷害，是其
    過失亦與被害人丙○○所受之傷害結果間有相當因果關係。
  (六)至於鑑定報告雖另認定被害人丙○○就本件車禍事故有穿越
    道路未注意來往車輛之過失，並為肇事之主因。但查，上開
    鑑定報告並未考慮被害人丙○○之行車速度與被告乙○○之
    行車速度之明顯差異。且質之被害人丙○○於本院作證時堅
    稱: 我先看西邊，再看東邊，再回頭看西邊等語。此外，並
    查無其他積極之證據證明被害人丙○○有何未注意往來車輛
    之情事，是尚難認被害人有何鑑定意見書上所認定之穿越道
    路未注意來往車輛之過失。又查，本件本件肇事路口為丁字
    路口，因此，設在濱江街的南北兩側之閃光紅燈號誌均係朝
    向北側林安泰古厝旁之巷道，此有現場照片在卷可稽（參偵
    卷第31頁）。足認該閃光紅燈顯非供由南往北方向之行人或
    腳踏車所使用。是對被害人丙○○而言，其非屬支線車道。
    而承前所述，被害人丙○○開始穿越馬路時，被告猶在其西
    邊50餘公尺遠，如非因被告之超速行駛，其當可順利穿越馬
    路，是難難被害人丙○○有何未注意來往車輛之過失。是上
    開鑑定機關就此部分所為之認定，尚屬有誤，不足資為被告
    有利認定之依據，附此敘明。
  (七)另被告雖辯稱: 與被害人丙○○發生碰撞前約3、4秒時，有
    按喇叭示警，惟質之證人丙○○及甲○○均同稱沒有聽到喇
    叭聲，是被告此部分之所辯，尚乏積極之證據證明之，空言
    抗辯，自無足採信。
  (八)綜上，本件被告過失傷害之犯行事證明確，洵堪認定，應依
    法論科。
二、核被告所為，係犯刑法第284條第1項前段之過失傷害罪。被
    告於肇事後留在現場，報案人或勤務中心轉來資料並未報名
    肇事人姓名，處理人員前往現場處理時，被告當場承認為肇
    事人等情，有警員陳培政所製作之道路交通事故肇事人自首
    情形紀錄表1 紙附卷可證（見偵卷第27頁），是警察接獲報
    案時，顯然不知何人為肇事者，甚為灼然，則被告已合於刑
    法第62條前段之自首要件，依法減輕其刑。爰審酌本件車禍
    事故之發生，完全肇因於被告之過失，被害人所受之傷勢非
    輕，以及被告車禍發生迄今均未賠償告訴人之損害之犯後態
    度等一切情狀，量處如主文所示之刑，併諭知易科罰金之折
    算標準。本件被告犯過失傷害罪之犯罪時間係於95年7 月19
    日，係在96年4 月24日之前，且無中華民國九十六年罪犯減
    刑條例所定不得減刑之情形，爰依同條例第2條第1項第3 款
    規定減其宣告刑2分之1，並諭知易服勞役之折算標準。
據上論斷，應依刑事訴訟法第299條第1項前段，刑法第284 條第
1項前段、第41條第1項前段、第62條前段，刑法施行法第1之1條
，中華民國九十六年罪犯減刑條例第2條第1項第3款、第7條，判
決如主文。
本案經檢察官陳焜昇到庭執行職務。
中　　華　　民　　國　　96　　年　　8 　　月　　30　　日
                        交通法庭  審判長法  官  劉慧芬
                                        法  官  呂政燁
                                        法  官  李桂英
上正本證明與原本無異。
如不服本判決，應於判決送達後10日內向本院提出上訴狀 (應附
繕本)，上訴於臺灣高等法院。
            　　                        書記官　嚴君珮
中　　華　　民　　國　　96　　年　　8 　　月　　30　　日
附錄本案論罪科刑法條全文：
中華民國刑法第284條
（過失傷害罪）
因過失傷害人者，處6月以下有期徒刑、拘役或5百元以下罰金，
致重傷者，處1年以下有期徒刑、拘役或5百元以下罰金。
從事業務之人，因業務上之過失傷害人者，處1年以下有期徒刑
、拘役或1 千元以下罰金，致重傷者，處 3 年以下有期徒刑、
 拘役或2千元以下罰金。
